臺灣桃園地方法院民事裁定
                                  110年度消債更字第314號
聲  請  人
即  債務人  許又甄  


上列當事人因消費者債務清理事件聲請更生，本院裁定如下：
    主  文
債務人甲○○自民國一一一年四月二十日下午五時起開始更生程序
。
命司法事務官進行本件更生程序。
    理  由
一、聲請意旨略以：聲請人現為臨時工，每月收入約新臺幣（下
    同）1萬5,000元，名下除汽車1輛、保單1張外，別無任何財
    產，而無擔保或無優先權之債務總額約為新臺幣（下同）79
    萬8,558元，復未經法院裁定開始清算程序或宣告破產，於
    民國95年5月間與銀行公會進行前置協商程序而協商成立，
    惟嗣後因不可歸責於己之事由致毀諾，聲請人每月收入扣除
    必要生活費用後，無法清償上開債務，爰聲請更生等語。
二、按債務人不能清償債務或有不能清償之虞者，得依消費者債
    務清理條例（下稱消債條例）所定更生或清算程序，清理其
    債務；債務人無擔保或無優先權之本金及利息債務總額未逾
    1,200萬元者，於法院裁定開始清算程序或宣告破產前，得
    向法院聲請更生；法院開始更生程序之裁定，應載明其年、
    月、日、時，並即時發生效力，消債條例第3條、第42條第1
     項及第45條第1項分別定有明文。次按債務人對於金融機構
    負債務者，在聲請更生或清算前，應向最大債權金融機構請
    求協商債務清償方案，或向其住、居所地之法院或鄉、鎮、
    市、區調解委員會聲請債務清理之調解；協商或調解成立者
    ，債務人不得聲請更生或清算。但因不可歸責於己之事由，
    致履行有困難者，不在此限；消債條例施行前，債務人依金
    融主管機關協調成立之中華民國銀行公會會員，辦理消費金
    融案件無擔保債務協商機制與金融機構成立之協商，準用前
    2項之規定，同條例第151條第1項、第7項、第9項定有明文
    。
三、經查：　
  ㈠關於前置協商之要件：
　　聲請人曾聲請消費者債務清理之債務協商，與銀行公會調解
    成立，約定清償方案為自95年5月起，分80期，年利率百分
    之2.88，每月向當時最大債權銀行即聯邦商業銀行股份有限
    公司（下稱聯邦銀行）清償9,423元，聲請人則於同年11月
    通知毀諾，此有聯邦銀行陳報狀及協商機制協議書在卷可稽
    （見消債更卷第119至129頁）。是以，本院自應審究聲請人
    向本院聲請更生，是否符合消債條例第151條第7項但書所列
    之不可歸責於己之事由，致履行有困難之情形。聲請人陳稱
    協商後前夫工作不正常亦不協助家中經濟，聲請人僅能自行
    擺設檳榔攤維生且獨力扶養小孩，惟檳榔攤生意不好，一日
    最多賣不超過1,000元，幾乎沒有盈餘，最終無力負擔還款
    金額致毀諾等語，並提出切結書以佐（見消債更卷第159頁
    ），經核相符，且查無證據顯示聲請人當時隱藏其他薪資收
    入。從而，每日檳榔攤營收入倘以1,000元計算，並參以行
    政院主計處公布之「攤販經營概況調查-97年統計分析」，
    以其中非加盟型食品類（含檳榔）及飲料類攤販經營平均利
    潤率百分之35.98計算，聲請人每月收入經計算為1萬794元
    （計算式：1,000元×30日×35.98％＝1萬794元），扣除每月還
    款金額9,423元後，已低於行政院衛生福利部所公告95年臺
    灣省每人每月最低生活費用為9,210元之1.2倍即1萬1,052元
    （計算式：1萬794元－9,423元＝1,371元），遑論當時聲請人
    長女尚未成年（78年出生），應無謀生能力，聲請人尚有額
    外負擔其扶養費之必要，顯無法繼續履行還款方案9,423元
    ，足見聲請人乃因不可歸責於己之事由始毀諾，本件聲請合
    乎上開法律之規定。
㈡㈡聲請人之債務總額：
　　聲請人陳報無擔保或無優先權之債務總額約79萬8,558元，
    依金融機構債權人台新國際商業銀行股份有限公司、台北富
    邦商業銀行股份有限公司、臺灣中小企業銀行股份有限公司
    、中國信託商業銀行股份有限公司、聯邦銀行陳報債權之金
    額分別為50萬2,690元、5萬2,618元、8萬9,831元、42萬7,8
    67元、58萬1,388元（見消債更卷第73至97頁、第109至117
    頁），是金融機構債權額為165萬4,394元（計算式：50萬2,
    690元＋5萬2,618元＋8萬9,831元＋42萬7,867元＋58萬1,388元＝
    165萬4,394元）；依非金融機構債權人衛生福利部中央健康
    保險署陳報債權之金額為7萬4,707元（見消債更卷第69至72
    頁）。故本件聲請人之債務總額應為172萬9,101元（計算式
    ：165萬4,394元＋7萬4,707元＝172萬9,101元）。
㈢㈢關於聲請人之財產及收入：
　　聲請人名下除汽車1輛（83年出廠）、南山人壽保單1張外，
    別無任何財產，此有全國財產稅總歸戶財產查詢清單、保單
    狀態查詢畫面在卷可稽（見消債更卷第41、105頁）；收入
    部分，聲請人陳稱現為臨時工，每月薪資約1萬5,000元，業
    提出收入證明切結書以佐（見消債更卷第101頁），經核相
    符，且查聲請人於100年7月1日自桃園紙廠股份有限公司退
    保後即無最新勞保投保資料，而聲請人108、109年度財稅清
    單亦查無任何薪資所得，此有108、109年度綜合所得稅各類
    所得資料清單、勞工保險被保險人投保資料表在卷可稽（見
    消債更卷第45至47頁），尚無其他證據可認聲請人隱藏其他
    薪資收入，堪信聲請人前開所陳收入來源屬實，故本院即以
    1萬5,000元列計聲請人每月收入。
㈣㈣關於聲請人之必要支出：
  1.按債務人必要生活費用，以最近1年衛生福利部或直轄市政
    府所公告當地區每人每月最低生活費1.2倍定之；受扶養者
    之必要生活費用，準用第1項規定計算基準數額，並依債務
    人依法應負擔扶養義務之比例認定之；前2項情形，債務人
    釋明更生期間無須負擔必要生活費用一部或全部者，於該範
    圍內，不受最低數額限制，債務人證明確有必要支出者，不
    受最高數額及應負擔比例之限制，消債條例第64條之2定有
    明文。本件聲請人陳明每月必要支出金額為1萬4,949元（包
    含伙食費8,000元、水電瓦斯費1,000元、日常雜貨2,000元
    、通訊費1,200元、交通費1,000元、醫療保健1,000元、健
    保費749元，見消債更卷第15至17頁），本院衡諸桃園地區
    之物價、聲請人之經濟及家庭生活狀況等情，認尚屬適當，
    且此金額未逾行政院衛生福利部所公告111年桃園市每人每
    月最低生活費用每人每月為1萬5,281元之1.2倍即1萬8,337
    元之範圍（參酌消債條例第64條之2第1項之規定），是以1
    萬4,949元為聲請人個人每月必要之支出。
　2.母親扶養費5,000元：
　　聲請人稱其尚須扶養母親，每月扶養費5,000元，並提出戶
    籍謄本為證（見消債更卷第103頁）。經查，聲請人之母親
    現年71歲（39年出生），已逾法定退休年齡，堪認有受扶養
    之必要。本院衡以一般情形，老年人日常生活較為單純，其
    支出應較成年人為低，爰依111年度桃園市每人每月最低生
    活費之1.2倍即1萬8,337元之7成為標準，扣除每月領有老人
    年金3,000元（見消債更卷第99頁），並經4名扶養義務人分
    攤後，核估聲請人應負擔母親之扶養費金額應為2,459元【
    計算式：（1萬8,337元×70％－3,000元）÷4＝2,459元，小數點
    以下四捨五入】，是聲請人主張每月應負擔之母親扶養費於
    2,459元之範圍內，准予列計，逾此部分則不予列計。　　
　3.準此，聲請人每月維持基本生活和履行法定扶養義務之必要
    金額應為1萬7,408元（計算式：1萬4,949元＋2,459元＝1萬7,
    408元）。　
四、聲請人以上開收入扣除必要支出後，每月已無餘額（計算式
    ：1萬5,000元－1萬7,408元＝-2,408元）可供清償債務，而聲
    請人名下汽車年份已久，殘存價值甚低；且聲請人積欠債務
    金額高達百萬，名下保單縱經變賣亦無得一次清償全部債務
    之可能，考量該積欠債務之利息或違約金仍在增加中等情況
    ，堪認聲請人之收入及財產狀況，已不能清償上開債務，自
    應許聲請人得藉由更生程序清理債務。
五、綜上所述，聲請人係消費者，已不能清償債務，雖經消費者
    債務清理調解成立，惟因不可歸責致履行有困難，而查無消
    債條例第6條第3項、第8條或第46條各款所定應駁回更生聲
    請之事由，則其聲請，應屬有據，爰裁定准許，並依同條例
    第16條第1項規定，命司法事務官進行更生程序如主文。
六、本院裁定准許開始更生程序，俾使聲請人得以重建經濟生活
    ，惟本裁定不生免責效力，須聲請人於更生程序中與債權人
    協定更生方案，並持續履行，始能依消債條例第73條免責，
    附此敘明。
中　　華　　民　　國　　111 　年　　4 　　月　　20　　日
                  民事第一庭    法　官　許自瑋
正本係照原本作成。
本裁定不得抗告。
本裁定業已於111年4月20日下午5時公告。
中　　華　　民　　國　　111 　年　　4 　　月　　20　　日
                                書記官  吳光彧